【裁判字號】    99,訴,774
【裁判日期】    990615
【裁判案由】    強盜
【裁判全文】
臺灣臺中地方法院刑事判決               99年度訴字第774號
公  訴  人  臺灣臺中地方法院檢察署檢察官
被      告  乙○○
指定辯護人  賴俊宏律師
上列被告因強盜案件，經檢察官提起公訴（99年度偵字第4974號
），本院判決如下：
    主    文
乙○○犯強盜罪，處有期徒刑伍年陸月。
    犯罪事實
一、乙○○於民國99年2月23日中午12時許，騎乘腳踏車途經甲
    ○○位在臺中縣后里鄉之住處前，見年事已高之甲○○獨自
    在家門前坐著，竟基於強盜之犯意，意圖為自己不法之所有
    ，趨前搭訕藉故聊天，待發現甲○○之皮夾放置在外套之內
    側口袋，即於同日15時40分許，徒手將甲○○推倒壓制在地
    ，並坐在甲○○身上，欲強取甲○○之皮夾，甲○○見狀以
    手緊壓皮夾不放，乙○○即就地撿拾磚塊，對甲○○恫稱：
    東西不給我就要將你打死等語，至使甲○○心生畏懼不敢抗
    拒，任由乙○○取走皮夾1只（內有現金新臺幣2萬3000元、
    身分證、健保卡、臺中縣敬老愛心卡、下后里計程車行名片
    各1張），甲○○並因此受有右胸挫傷之傷害。乙○○強盜
    得手後，隨即騎乘腳踏車離去，花用部分現金，並將甲○○
    之證件棄置在其住處旁之灌溉溝渠內。嗣經警於99年2月23
    日23時20分許，在臺中縣后里鄉○○路中山高速公路涵洞旁
    循線查獲，並在乙○○身上及溝渠內分別扣得剩餘之贓款2
    萬零300元、臺中縣敬老愛心卡及下后里計程車行名片各1張
    。
二、案經甲○○訴由臺中縣警察局大甲分局報告臺灣臺中地方法
    院檢察署檢察官偵查起訴。
    理    由
一、認定犯罪事實所憑之證據及理由﹕
    訊據被告乙○○固坦承於上開時、地，將告訴人甲○○推倒
    壓制在地，並坐在告訴人甲○○身上，與告訴人甲○○相互
    拉扯後，自告訴人甲○○身上強制取走皮夾1只，並致告訴
    人甲○○受有右胸挫傷之傷害等情，惟矢口否認其有以脅迫
    之方法至使告訴人甲○○心生畏懼不能抗拒，而取走告訴人
    甲○○皮夾之強盜犯行，辯稱﹕伊當時沒有對告訴人甲○○
    恫稱：東西不給我就要將你打死等語云云。辯護人則為被告
    辯護稱﹕被告患有精神疾病，應有符合刑法第19條第2項所
    定得以減輕其刑之事由等語。經查﹕
  (一)證人即告訴人甲○○於本院證稱﹕案發當天被告是在伊家門
    前先將伊推倒在地，然後被告坐在伊的胸前；當時被告要搶
    伊的東西，但伊不要讓被告搶；然後被告在搶皮包的時候，
    在地上拿起磚塊，對伊說要將伊打死，被告跟伊這樣說的時
    候，伊很害怕被告真的把伊打死，因為伊年紀大了，沒有什
    麼力氣反抗；然後被告就將皮包搶走；被告搶伊東西的時候
    有使伊受傷，因為伊胸部被被告壓住，伊因此去住院住了十
    幾天。被告當時確實有說如果伊不放手要用磚塊把伊打死，
    但是沒有打伊。當時伊沒有喊救命，因為附近都沒有人。被
    告那天是中午就去找伊，在伊家聊天、抽煙，被告在伊家待
    了很久，一直不離開；伊不知道被告如何發現伊的皮包，當
    時伊將皮包放在外套的內側口袋裡面；皮包內有身分證、健
    保卡、敬老愛心卡及現金2萬多元，現金是過年時伊的晚輩
    給伊的紅包，還沒有花完；伊平日一個人居住，之前不認識
    被告，也沒有看過被告，被搶當天是第一次看到被告；伊之
    前與被告沒有恩怨等語明確（見本院卷第49至50頁）。按證
    人即告訴人甲○○與被告並無冤仇，衡情並無誣陷被告之動
    機，且被告亦供承﹕伊進去被害人家中找被害人聊天的目的
    是打算趁機行搶；剛開始伊先到被害人家中，還不確定被害
    人身上有無錢，後來伊看到被害人將皮包放在身上，才會知
    道被害人有錢；伊是在被害人走出屋外後，才將被害人推倒
    ，伊有用膝蓋壓制被害人的胸前；被害人有反抗，伊有跟被
    害人拉扯；然後伊搶走被害人的皮包等語（見本院卷第52頁
    正反面），與證人即告訴人甲○○之上開證述相符，是證人
    即告訴人甲○○之上開證述，應堪採信。此外，復有告訴人
    之診斷證明書、贓物認領保管單各1紙、查獲照片6張在卷可
    憑。綜上所述，本件事證明確，被告之強盜犯行洵堪認定。
    被告辯稱未持磚塊出言恐嚇云云，為其卸責之詞，尚難採信
    。
  (二)關於被告行為時之責任能力，被告固曾因精神上之疾病，於
    91年8月24日至95年10月20日間陸續至清濱醫院進行住院及
    門診治療，及於96年7月3日至98年1月23日間陸續至陽光精
    神科醫院進行門診及住院治療，並經該二醫院診斷患有器質
    性精神病，此有清濱醫院99年4月27日清醫聖字第099033號
    函及其附件、陽光精神科醫院99年4月23日陽醫字第0990423
    01號函及其附件在卷可稽（見本院卷第39頁、第38頁，病歷
    影本均置於卷外）。惟查本件被告與告訴人甲○○原不相識
    ，被告於強盜行為前，係先至告訴人甲○○家，主動與告訴
    人甲○○搭訕聊天甚久，告訴人甲○○尚於聊天中請被告抽
    菸，被告亦曾於聊天過程中講笑話給告訴人甲○○聽，此業
    經證人即告訴人甲○○證述屬實（見本院卷第49、50頁），
    則可知被告於行為時其社交能力尚佳，相較於陽光精神科醫
    院98年1月23日病歷中「出院準備綜合評估單（護理）」記
    載「寡言」、「人際互動可，但被動」，及「陽光精神科醫
    院出院病歷摘要（一）」記載「語言方面﹕沉默」，顯然被
    告於本件行為時，其精神狀況較其出院當時為佳。又被告自
    承其出院後都有到醫院拿藥吃，每天照三餐服用，案發當時
    有吃精神病的藥；其因為缺錢用而搶被害人，其當天進去被
    害人家中找被害人聊天的目的是打算趁機行搶等語（見本院
    卷第32頁反面、第52頁正反面），而告訴人甲○○案發當時
    高齡80歲，且為獨居；另被告係於案發當晚11時許在臺中縣
    后里鄉○○路中山高速公路涵洞下叫計程車準備逃逸時遭警
    方查獲，此有臺中縣警察局大甲分局泰安派出所巡佐兼所長
    羅福勝99年2月24日之職務報告1紙在卷可稽；則由被告於案
    發當日有按時吃藥以控制精神病病情，其為強盜行為時懂得
    選擇弱勢無援之獨居老人作為犯罪對象，且其於強盜後當晚
    攜帶贓款離家潛逃欲躲避刑事追緝等情，亦足認定被告於強
    盜行為時，其辨識行為違法或依其辨識而行為之能力，並無
    欠缺或顯著減低之情事，是本件尚不符合刑法第19條減免其
    刑之要件。
二、論罪科刑﹕
    核被告所為，係犯刑法第328條第1項強盜罪。爰審酌被告前
    有恐嚇、搶奪前科，素行不佳，此有臺灣高等法院被告前案
    紀錄表1份在卷可稽；其年輕力壯，不思以正途謀取生活所
    需，竟以暴力之手段，強盜獨居老人，侵害被害人之自由及
    財產法益，造成被害人之身心受創，且嚴重危害社會治安，
    所為誠極不該；兼衡酌被告有精神病史之生活狀況（惟其於
    本件犯行時未達致其辨識行為違法或依其辨識而行為之能力
    顯著減低之狀態），及其犯罪後坦承部分犯行等一切情狀，
    量處如主文所示之刑。
據上論斷，應依刑事訴訟法第299條第1項前段，刑法第328條第1
項，判決如主文。
本案經檢察官丙○○到庭執行職務。
中    華    民    國    99    年    6    月    15    日
                刑事第十六庭  審判長法  官  巫淑芳
                                    法  官  黃建都
                                    法  官  戴嘉慧
以上正本證明與原本無異。
如不服本判決應於收受判決後10日內向本院提出上訴書狀，並應
敘述具體理由；其未敘述上訴理由者，應於上訴期間屆滿後20日
內向本院補提理由書 (均須按他造當事人之人數附繕本)「切勿
逕送上級法院」。
告訴人或被害人對於判決如有不服具備理由請求檢察官上訴者，
其上訴期間之計算係以檢察官收受判決正本之日期為準。
                                    書記官  劉晴芬
中    華    民    國    99    年    6     月    15    日
【附錄本案論罪科刑法條】
刑法第328條
意圖為自己或第三人不法之所有，以強暴、脅迫、藥劑、催眠術
或他法，至使不能抗拒，而取他人之物或使其交付者，為強盜罪
，處5年以上有期徒刑。以前項方法得財產上不法之利益或使第
三人得之者，亦同。
犯強盜罪因而致人於死者，處死刑、無期徒刑或10年以上有期徒
刑；致重傷者，處無期徒刑或7年以上有期徒刑。
第1項及第2項之未遂犯罰之。
預備犯強盜罪者，處1年以下有期徒刑、拘役或3千元以下罰金。

司法院資訊處製作；財團法人民間司法改革基金會備份。
